【裁判字號】    98,再易,141
【裁判日期】    990106
【裁判案由】    清償借款
【裁判全文】
臺灣高等法院民事判決                 98年度再易字第141號
再審  原告  甲○○
再審  被告  台新國際商業銀行股份有限公司
法定代理人  乙○○
上列當事人間清償借款事件，再審原告對於中華民國98年10月30
日本院98年度上易字第642號確定判決提起再審，本院判決如下
：
    主  文
再審之訴駁回。
再審訴訟費用由再審原告負擔。
    理  由
一按再審之訴顯無再審理由者，得不經言詞辯論，以判決駁回之
  ，民事訴訟法第502條第2項定有明文。
二再審原告聲明求為：(一)原確定判決關於駁回再審原告其餘上訴
  部分廢棄；(二)台灣台北地方法院98年度審訴字第1920號第一審
  判決關於命再審原告給付再審被告新台幣（以下同） 261,835
  元及其利息部分廢棄；(三)前項廢棄部分，再審被告在第一審之
  訴駁回。主張：原確定判決命伊給付再審被告261,835 元，但
  於理由欄未敘明依據之計算基礎及認定 「上期應繳總額」 為
  258,785 元之依據，且原確定判決對於伊於前訴訟程序所提出
  84年7月以前之上期結餘19 萬元欠款如何產生，未依伊之請求
  提出證據，而有民事訴訟法第496條第1項第13款再審事由；伊
  有錄音採證再審被告扣抵款項之事證（見本院卷第5 頁所示媒
  體轉帳部分），於本院前審請求調閱帳款明細，但本院未採用
  ，對伊顯失公平，且87年7 月以後之利息、遲延利息均係循環
  利息，行政法令業已認定循環利息違法，但原確定判決視而不
  見，而有民事訴訟法第497條前段之再審事由等語。
二再審被告未提出答辯聲明、理由。
三按民事訴訟法第496條第1項第13款規定，當事人發現未經斟酌
  之證物或得使用該證物，且如經斟酌該證物，可受較有利益之
  裁判者，得以再審之訴對於確定終局判決聲明不服。此規定所
  謂證物，指用以證明當事人所主張待證事實之物證而言，不包
  含人證在內，至當事人於訴訟上之主張、法院調查證據之方法
  及作成裁判之理由，均非上開條款所定之證物可比，當事人自
  不能據以謂有此條款所定之再審事由。查再審原告主張：原確
  定判決未於理由欄敘明其應給付再審被告261,835 元所依據之
  計算基礎，及認定「上期應繳總額」為258,785 元之依據；原
  確定判決對於伊於前訴訟程序所提出84年7 月以前之上期結餘
  19萬元欠款如何產生，未依伊之請求提出證據云云，均係指摘
  原確定判決之理由及前訴訟程序法院之採證方法不當，惟揆之
  前開說明，法院調查證據之方法及作成裁判之理由，均非屬民
  事訴訟法第496條第1項第13款所謂「證物」，再審原告執此主
  張原確定判決有該條款之再審事由，顯然無據。
四按民事訴訟法第497條前段規定，依同法第466條不得上訴於第
  三審法院之事件，其經第二審確定之判決，如就足影響於判決
  之重要證物，漏未斟酌，亦得以再審之訴對於確定終局判決聲
  明不服。是本於此規定提起再審之訴，以原確定判決未斟酌再
  審原告於前訴訟程序提出之「證物」為要件，如再審原告未於
  前訴訟程序提出該證物，或原確定判決已斟酌該證物，或原確
  定判決未斟酌者僅為再審原告於前訴訟程序之主張或法規、命
  令，而非證物者，均難認為有上開條款所定之再審理由。查：
(一)再審原告主張：伊有錄音採證再審被告扣抵款項之事證（見本
  院卷第5 頁所示媒體轉帳部分），於本院前審請求調閱帳款明
  細，但本院未採用，對伊顯失公平，故原確定判決有民事訴訟
  法第497 條前段之再審事由云云。惟查，再審原告於前訴訟程
  序未曾提出上開媒體轉帳紀錄，自無從發生本院前審漏未斟酌
  該證物之問題，且縱令再審原告曾於前訴訟程序提出此一證物
  ，惟原確定判決於事實及理由欄第八點載明「本件事證已臻明
  確，兩造其餘攻擊防禦方法及未經援用之證據，經審酌後核與
  判決結果不生影響，爰不一一論述，附此敘明。」，顯見本院
  前審亦已斟酌該證物。又再審原告主張其於前訴訟程序曾聲請
  調閱帳款明細，但本院前審未採用云云，縱令屬實，再審原告
  既係指摘本院前審調查證據之方法不當，顯非民事訴訟法第
  497 條前段所謂「證物」可比。是再審原告執此主張原確定判
  決有該條前段之再審事由，顯非可採。
(二)再審原告主張：87年7 月以後之利息、遲延利息均係循環利息
  ，行政法令業已認定循環利息違法，但原確定判決視而不見，
  有民事訴訟法第497 條前段之再審事由云云。惟查，原確定判
  決就87年7 月以後之利息、遲延利息性質之認定，屬於法院作
  成裁判結果之理由，與再審原告所指認定循環利息違法之行政
  法令，均不屬於民事訴訟法第497 條前段所謂「證物」。是再
  審原告執此主張原確定判決有該條前段之再審事由，亦無可憑
  採。
五綜上論述，再審原告所主張原確定判決之再審事由，均無須調
  查，即能斷定為無理由。因認再審原告提起再審之訴，顯無再
  審理由，爰不經言詞辯論，以判決駁回之。
六據上論結，本件再審之訴顯無再審理由，依民事訴訟法第 502
  條第2項、第78條，判決如主文。
中    華    民    國    99    年    1     月    6     日
                    民事第四庭
                        審判長法  官  張劍男
                              法  官  彭昭芬
                              法  官  翁昭蓉
正本係照原本作成。
不得上訴。
中    華    民    國    99    年    1     月    7     日
                              書記官  張淑芬

司法院資訊處製作；財團法人民間司法改革基金會備份。
